臺灣臺北地方法院交通事件裁定　　　　　　　　　　九十三年度交聲字第三四０號
　　原處分機關　臺北市交通事件裁決所
　　異議人即
　　受處分人　　甲○○
右列受處分人因違反道路交通管理處罰條例案件，對於臺北市交通事件裁決所中華民
國九十三年四月十二日所為之處分（原處分案號：北市裁三字第二二－ＬＡ0000
000號），聲明異議，本院裁定如左：
        主      文
異議駁回。
        理      由
一、本件原處分機關認異議人即受處分人即異議人甲○○將其所有之車牌號碼八八三
    ─ＤＪ號自用小客車，於民國九十二年十一月八日下午六時八分許，停放在嘉義
    市○○路編號二ＶＯ四四號之路邊公有停車位，因未依規定於停車後之五日內繳
    費，經嘉義市警察局交通隊以受處分人有違反道路交通管理處罰條例第五十六條
    第一項第十一款汽車駕駛人在道路收費停車處所停車，不依規定繳費規定之行為
    掣單舉發，嗣受處分人於舉發通知單上所載應到案日期前向原處分機關為申訴，
    經原處分機關請舉發單位調查結果，仍認定受處分人有前述違規行為，原處分機
    關乃於九十三年四月十二日以受處分人有違反前揭道路交通管理處罰條例第五十
    六條第一項第十一款規定之行為，從輕裁處受處分人罰鍰新台幣（下同）六百元
    。
二、按汽車駕駛人停車時，有在道路收費停車處所停車，不依規定繳費者，處駕駛人
    新台幣六百元以上一千二百元以下罰鍰；道路交通管理處罰條例第五十六條第一
    項第十一款定有明文。本件訊據受處分人聲明異議意旨雖略以：本人並未收到任
    何停車繳費單，且之前若有停車，都有按規定繳費，目前監理站並未作停車繳費
    資料連線，豈能依據業者單方面之紀錄，就認定停車事實之成立或刻意規避繳費
    ，並與以罰款懲戒云云，然查：
（一）依據異議人前於九十三年二月二十三日之申述狀中記載：於九十二年十一月八
      日確實有到嘉義洽公，但確定沒有收到任何停車繳款單，因而不知尚有欠停車
      費，以致超過繳費期限等語，及卷附嘉義市政府九十三年三月二十三日府交行
      字第九三ＯＯ二八Ｏ九七號、九十三年六月十八日府交行字第九三ＯＯ二九五
      三一號函，足認本件受處分人應確曾於舉發時間將其所有之八八三─ＤＪ號自
      小客車停於舉發地點無誤。
（二）次查，異議人雖異議陳稱：伊並未收到補費通知單等語，惟按，停車場法第十
      三條規定：「地方主管機關應於路邊停車場開放使用前，將設置地點、停車種
      類、收費時間、收費方式、費率及其他規定事項公告周知。變更及廢止時，亦
      同」；又「前條都市計畫停車場或路外公共停車場應於開放使用前，由負責人
      訂定管理規範，向地方主管機關報請核備，領得停車場登記證後，始得依法營
      業。前項管理規範，其有關營業時間及收費標準事項，如有變更，亦應報請地
      方主管機關核備」，同法第二十五條亦有明文。是各地方停車主管機關，依停
      車場法第三十一條規定，訂定差別之停車費率，向公有（含路邊及公有路外公
      共停車場）收費停車場之使用人收費，其使用關係應認係公法上之營造物利用
      關係。又營造物之成立通常以設置機關所制定之法規為依據（即營造物規章）
      ，而營造物對外所生之法律關係，主要取決於利用規則，但重要性或普遍用於
      各個營造物者，亦可能由設置機關逕行制定，營造物利用規則必須符合其設立
      目的，在法規或習慣法所允許之範圍內規定其對外營運之細節，以及與利用者
      之權利義務關係，營造物利用關係究為公法關係或私法關係，在法律無明文規
      定之場合，其法律屬性實取決於其利用規則，甚至可經由修改營造物利用規則
      之方式，變更原有利用關係之性質（參照吳庚著，行政法理論與實用第一百七
      十三頁），是本件首應審究者，即係公有停車場與使用者間之營造物利用關係
      為何。
（二）按行政程序法第九十二條第二項後段規定「前項決定或措施之相對人雖非特定
      ，而依一般性特徵可得確定其範圍者，為一般處分，適用本法有關行政處分之
      規定。」，此所謂一般處分，乃行政處分之一種變體，介於行政處分與法規命
      令中間領域，乃指行政機關就公法上具體事件所為之決定或其他公權力措施，
      而對「可確定之多數相對人」或「物」為客體直接發生法律效果之單方行政行
      為，核與公有停車場與可得確定之多數使用者間，所發生之單方行政行為相同
      （僅單方面發生法律效果，與行政契約係雙方意思表示一致而生法律效果有別
      ），是公有停車場與使用者間之營造物利用關係，應屬一般處分無誤；再依行
      政程序法第一百條第二項之規定「一般處分之送達，得以公告或刊登政府公報
      或新聞紙代替之。」，是一般處分亦得以公告之方式代替送達。從而本件尚應
      調查者，即台北市停車管理處是否確實有將公有停車場之收費及管理內容，依
      法辦理公告，讓使用人因見公告上之內容，而均可得知其有依規定繳費、及主
      動查詢繳費金額之義務。
（三）經查，本件受處分人車輛所停放之嘉義市○○路路邊公有收費停車場，該處係
      屬每小時二十元之計時收費停車路段，收費牌示桿下方貼有「離場時未見繳費
      通知單請主動詢問：電話：0000000號，網址：ＷＷＷ‧ＣＨＩＡＹＩ
      ‧ＧＯＶ‧ＴＷ」等字樣，且該處之停車收費告示牌亦公告有「自停車日起二
      十日內繳費，逾期受罰」等內容乙節，此有九十三年六月十八日府交行字第九
      三ＯＯ二九五三一號函檢送之舉發地點相片一紙在卷足憑，而一般處分送達之
      方式，本得以公告代之，已如前述，是本件舉發路段之公有停車場所公告之停
      車繳費費率、收取方式及使用者之洽詢義務等一般處分之規定內容，應於公告
      時即生與送達同一之效力，而應認公有停車場之使用人均已知悉其有繳費及主
      動洽詢繳費之義務，則本件異議人異議陳稱：伊未收到補費通知單云云，縱屬
      真實，然其既未依上開公告主動查詢補費，以致繳費逾期，從而本件受處分人
      應有舉發機關所指之在道路收費停車處所停車，不依規定繳費之違規行為甚明
      ，是原處分機關依行為時道路交通管理處罰條例第五十六條第一項第十一款之
      規定，裁處處受處分人罰鍰六百元，核無違誤，本件受處分人之異議為無理由
      ，自應將其異議駁回。
三、據上論斷，應依道路交通案件處理辦法第十九條，裁定如主文。
中      華       民      國     九十三      年     六     月  二十九    日
                              臺灣臺北地方法院交通法庭
                                  法  官  吳  佳  薇
如不服本裁定，應於裁定送達後五日內向本院提出抗告狀。
右正本與原本無異。
                                  書記官  許  博  為
中      華       民      國     九十三      年     六     月  二十九    日
